【裁判字號】    99,訴,2738
【裁判日期】    991018
【裁判案由】    毒品危害防制條例
【裁判全文】
臺灣臺中地方法院刑事判決              99年度訴字第2738號
公  訴  人  臺灣臺中地方法院檢察署檢察官
被      告  乙○○
上列被告因違反毒品危害防制條例案件，經檢察官提起公訴（99
年度毒偵字第3108號），被告於準備程序中就被訴事實為有罪之
陳述，經告以簡式審判之旨，並聽取意見後，本院合議庭裁定由
受命法官獨任進行簡式審判程序，判決如下：
    主    文
乙○○施用第一級毒品，累犯，處有期徒刑拾月；又施用第二級
毒品，處有期徒刑陸月。應執行有期徒刑壹年貳月。
    犯罪事實
一、乙○○前於民國87年間，因施用毒品案件，經臺灣高雄地方
    法院（下稱高雄地院）裁定令入勒戒處所實施觀察、勒戒，
    因認無繼續施用傾向，於87年7月3日執行完畢釋放；復於87
    年間，因施用毒品案件，經本院裁定令入勒戒處所實施觀察
    、勒戒，因認無繼續施用毒品之傾向，於87年10月13日執行
    完畢釋放；又於89年間，因施用毒品案件，經高雄地院裁定
    令入勒戒處所實施觀察、勒戒，嗣因認有繼續施用傾向，再
    經裁定入戒治處所施以強制戒治，於90年8月24日執行完畢
    釋放，刑罰部分，並經高雄地院以92年度簡字第4178號判處
    有期徒刑6月確定；又於92年間，因竊盜案件，經高雄地院
    以92年度易字第670號判處有期徒刑10月確定；另因贓物案
    件，經高雄地院以92年度簡字第3357號判處有期徒刑6月確
    定，上開3案經定應執行刑為有期徒刑1年8月；復於92年間
    ，因施用毒品案件，經高雄地院分別以92年度易字第1355號
    判處有期徒刑1年、6月確定；又因竊盜案件，經高雄地院以
    92年度易字第2317號判處有期徒刑1年6月，前揭3罪嗣經分
    別減刑為有期徒刑6月、3月、9月，並定應執行刑為有期徒
    刑1年4月，並與前開有期徒刑1年8月部分接續執行，於96
    年7月19日執行完畢。詎仍不思戒改，復基於施用第一級毒
    品之犯意，於99年6月26日某時，在其位在高雄縣大社鄉○
    ○路37巷12號之住處內，以將海洛因摻水置入注射針筒，以
    注射針筒注射之方式，施用第一級毒品海洛因1次。乙○○
    於同日施用海洛因後不久，另行基於施用第二級毒品之犯意
    ，在上址，以將甲基安非他命放在玻璃吸食器內燒烤生煙吸
    取煙氣之方式，施用第二級毒品甲基安非他命1次。嗣於99
    年6月27日某時，另因竊盜案件，為警於臺中縣烏日鄉○○
    街381巷9弄4號查獲，嗣經其同意採集其尿液送驗，結果呈
    可待因、嗎啡、甲基安非他命陽性反應。
二、案經臺中縣警察局烏日分局報告臺灣臺中地方法院檢察署檢
    察官偵查起訴。
    理    由
一、訊據被告乙○○對於其在前揭時、地，分別施用第一級毒品
    海洛因及施用第二級毒品甲基安非他命各1次之犯罪事實均
    坦承不諱，且其為警查獲時，所採尿液經送往詮昕科技股份
    有限公司檢驗結果，呈可待因、嗎啡、甲基安非他命陽性反
    應等情，有詮昕科技股份有限公司出具之濫用藥物尿液檢驗
    報告1紙存卷可稽。而按海洛因施用入人體後水解還原成嗎
    啡，再循嗎啡之代謝方式排出體外，已據行政院衛生署藥物
    食品檢驗局（81）藥檢壹字第006431號函說明綦詳；而人體
    施用安非他命後，主要代謝物中有未改變形態之安非他命，
    而無甲基安非他命之代謝物；而人體施用甲基安非他命後，
    主要代謝物中會呈甲基安非他命及安非他命陽性反應，復有
    法務部調查局93年5月4日調科壹字第09362413980號函釋綦
    詳。顯見被告關於曾於上開時、地分別施用第一級毒品海洛
    因、第二級毒品甲基安非他命各1次之自白，應與事實相符
    。
二、按毒品危害防制條例於92年7月9日修正公布，自93年1月9日
    施行，其中第20條、第23條將施用毒品之刑事處遇程序，區
    分為「初犯」及「5年內再犯」、「5年後再犯」。依其立法
    理由之說明：「初犯」，經觀察、勒戒或強制戒治後，應為
    不起訴處分或不付審理之裁定；「5年內再犯」者，因其再
    犯率甚高，原實施之觀察、勒戒及強制戒治既已無法收其實
    效，爰依法追訴或裁定交付審理。至觀察、勒戒或強制戒治
    執行完畢釋放後，「5年後再犯」者，前所實施之觀察、勒
    戒或強制戒治已足以遮斷其施用毒品之毒癮，為期自新及協
    助其斷除毒癮，仍適用「初犯」規定，始應先經觀察、勒戒
    、強制戒治之程序。從而依該次修正後之規定，僅限於「初
    犯」及「5年後再犯」2種情形，應先經觀察、勒戒或強制戒
    治之程序，此乃該條例第10條之例外規定。倘被告於5年內
    已再犯施用毒品，經依法追訴處罰，縱其第3次（或第3次以
    上）再度施用毒品之時間，在初犯經觀察、勒戒或強制戒治
    執行完畢釋放5年以後，因與單純之「5年後再犯」之情形有
    別，不合於「5年後再犯」之例外規定；且因已於「5年內再
    犯」，顯見其再犯率甚高，原實施觀察、勒戒或強制戒治，
    已無法收其實效，即應回歸原則性規定，由檢察官逕行起訴
    ，依該條例第10條處罰，最高法院95年度臺非字第134號裁
    判可資參照。查被告前於87年間，因施用毒品案件，經高雄
    地院裁定令入勒戒處所實施觀察、勒戒，因認無繼續施用傾
    向，於87年7月3日執行完畢釋放；復於87年間，因施用毒品
    案件，經本院裁定令入勒戒處所實施觀察、勒戒，因認無繼
    續施用毒品之傾向，於87年10月13日執行完畢釋放；又於89
    年間，因施用毒品案件，經高雄地院裁定令入勒戒處所實施
    觀察、勒戒，嗣因認有繼續施用傾向，再經裁定入戒治處所
    施以強制戒治，於90年8月24日強制戒治執行完畢釋放，刑
    罰部分，並經高雄地院以92年度簡字第4178號判處有期徒刑
    6月確定；復於92年間，因施用毒品案件，經高雄地院分別
    以92年度易字第1355號判處有期徒刑1年、6月確定等情，有
    臺灣高等法院被告前案紀錄表存卷可佐，則被告於本案犯罪
    事實欄所載時、地再犯施用第一級毒品海洛因、第二級毒品
    甲基安非他命之罪，雖距其90年8月24日強制戒治執行完畢
    之時間，已在5年以後，惟其自90年8月24日起之5年內已再
    犯施用毒品經依法訴追處罰，揆諸上開最高法院判決意旨，
    本案仍應予以依法論科，合先敘明。
三、核被告乙○○所為，分別係犯毒品危害防制條例第10條第1
    項之施用第一級毒品罪及同條例第10條第2項之施用第二級
    毒品罪。被告因施用而持有毒品行為，本應以持有論，惟持
    有後進而施用，其持有之低度行為應被施用之高度行為所吸
    收，故不再另論其持有毒品罪。又被告所犯施用第一級毒品
    罪、施用第二級毒品罪，犯意各別，行為互殊，應予分論併
    罰。被告於89年間，因施用毒品案件，經高雄地院以92年度
    簡字第4178號判處有期徒刑6月確定；又於92年間，因竊盜
    案件，經高雄地院以92年度易字第670號判處有期徒刑10月
    確定；另因贓物案件，經高雄地院以92年度簡字第3357號判
    處有期徒刑6月確定，上開3案經定應執行刑為有期徒刑1年8
    月；復於92年間，因施用毒品案件，經高雄地院分別以92年
    度易字第1355號判處有期徒刑1年、6月確定；又因竊盜案件
    ，經高雄地院以92年度易字第2317號判處有期徒刑1年6月，
    前揭3罪嗣經分別減刑為有期徒刑6月、3月、9月，並定應執
    行刑為有期徒刑1年4月，並與前開有期徒刑1年8月部分接續
    執行，於96年7月19日執行完畢之事實，有臺灣高等法院被
    告前案紀錄表在卷可參，其受有期徒刑之刑執行完畢後，5
    年以內故意再犯本案有期徒刑以上之2罪，均為累犯，應依
    刑法第47條第1項之規定，分別加重其刑。爰審酌被告施用
    毒品，經觀察、勒戒、強制戒治及法院論罪科刑後，仍不知
    戒惕，一再施用，無視於毒品對於自身健康之戕害及國家對
    於杜絕毒品犯罪之禁令，不知戒除惡習，惡性非輕，然念及
    坦承犯行，態度良好，其施用毒品並無危害他人及其犯罪之
    動機、目的及手段等一切情狀，分別量處如主文所示之刑，
    並定其應執行之刑，以資懲儆。
據上論斷，應依刑事訴訟法第273條之1第1項、第299條第1項前
段，毒品危害防制條例第10條第1項、第2項，刑法第11條、第47
條第1項、第51條第5款，判決如主文。
本案經檢察官甲○○到庭執行職務。
中    華    民    國    99  年     10     月     18    日
                 刑事第八庭        法  官  李慧瑜
以上正本證明與原本無異。
如不服本判決，應於收受送達後10日內向本院提出上訴書狀（應
敘述具體理由並附繕本）。
上訴書如未敘述理由，應於上訴期間屆滿後20日內補提理由書於
本院。
中    華    民    國    99  年     10     月     18   日
                                   書記官  張雅慧
附錄本判決論罪科刑法條
毒品危害防制條例第10條：
施用第一級毒品者，處6月以上5年以下有期徒刑。
施用第二級毒品者，處3年以下有期徒刑。

司法院資訊處製作；財團法人民間司法改革基金會備份。
